【裁判字號】    89,上易,2288
【裁判日期】    890905
【裁判案由】    傷害
【裁判全文】
臺灣高等法院臺中分院刑事判決          民國八十九年度上易字第二二八八號
    上  訴  人
    即  被  告  乙○○
右上訴人因傷害案件，不服台灣台中地方法院中華民國八十九年九月五日第一審判決
（民國八十九年度易字第二○九一號，起訴案號：台灣台中地方法院檢察署民國八十
九年度偵字第七八七八號），提起上訴，本院判決如左：
    主    文
原判決撤銷。
乙○○傷害人之身體，處拘役貳拾日，如易科罰金，以佰元折算壹日。
    事    實
一、乙○○與甲○○係鄰居，於民國（下同）八十八年九月二日上午十一時許，在乙
    ○○位於台中縣太平市○○路二四五巷二十三號住處前，二人因乙○○之母焚燒
    紙錢而紙灰飄到甲○○比鄰二十一號住處，造成髒亂之細故發生口角，進而互毆
    ，乙○○基於傷害之故意，徒手毆打甲○○（甲○○傷害部分已判決確定），致
    使甲○○受有左腕部瘀腫傷等傷害。
二、案經甲○○訴由臺灣臺中地方法院檢察署檢察官聲請簡易判決處刑經原審依通常
    程序審理。
  理    由
一、訊據上訴人即被告乙○○（下稱被告）矢口否認有何傷害犯行，辯稱：案發當日
    是告訴人甲○○先出手毆打伊，致使伊受有左眼眼瞼瘀血合併結膜下出血之傷害
    ，根本無力再毆打告訴人，且根據行政院衛生署台中醫院及蔡金福骨科診所函文
    ，均提及告訴人分別主訴「於八十八年九月底受傷」及「受傷後一週才至蔡金福
    骨科診所就診」，而告訴人於八十八年十月三日到該骨科診所就診，推算其受傷
    時間為八十八年十月三日，然伊根本未於八十八年九月底或十月初毆打告訴人云
    云。惟查：
  (一)右開事實，迭據告訴人於檢察官偵訊、原審及本院審理期間指訴綦詳，復有診斷
    證明書二紙在卷可按，且告訴人指稱：案發當日伊先推被告一把，被告出手欲毆
    打伊頭部，伊本能地以左手去擋，伊再出手反擊，朝被告臉部毆打一拳，才打到
    被告眼睛等情，核與被告於原審法院八十八年度易字第三四二六號告訴人被訴傷
    害案件審判程序時供稱：伊有打告訴人，但沒有打到他（八十八年十二月一日審
    判筆錄）、於台灣台中地方法院檢察署八十九年度他字第五三四號偵查程序時供
    稱：伊有出手，但沒打傷到告訴人（八十九年五月八日訊問筆錄）等情相符，被
    告於上開偵查程序復翻供，辯稱：伊根本未反擊乙節自有未合，且證人即接獲報
    案前往處理之警員謝清沂亦證稱：當時兩人各說各話，當時告訴人有提到他有用
    手去擋，但他說哪隻手並不記得之語，足見被告於案發當時確有毆打告訴人之舉
    動，但遭告訴人以手擋下之事實，而被告既先遭告訴人推一把後，才出手毆打告
    訴人，並遭告訴人以手擋開，告訴人才出拳毆打被告眼睛，則被告辯稱：當時伊
    眼睛已受傷，無力再毆打告訴人乙節，顯無可採，則被告於右開時地與告訴人發
    生爭吵時，有與告訴人互毆，應可認定。
  (二)告訴人於案發後並未立刻前往醫療院所治療左手傷害，而係由其妻陳佳琳代為購
    買貼布在家敷貼，並加以藥酒之治療等情，業經原審隔離訊問告訴人與其妻陳佳
    琳屬實，並有其等提出向藥房購買貼布之統一發票一紙附卷可稽，且據蔡金福骨
    科診所覆稱：告訴人所受之左側腕傷害預估一至三個月可恢復等情，有該診所函
    文一紙可據，足見告訴人雖未於案發當時立刻前往合格之醫療院所診治，然其受
    有傷害，確屬實情，堪以認定。
  (三)告訴人前往蔡金福骨科診所與台中醫院診治時，其所主訴之受傷時間不一，且與
    實際案發時間不同，但據告訴人於原審及本院審理時均稱，未告知上開二家醫師
    其受傷期間，僅謂與人打架受傷等詞，且告訴人係分別於八十九年十月八日與十
    四日前往蔡金福骨科診所、台中醫院就診，時間相距不過六天，告訴人係為取得
    公家醫院所出具之診斷證明書才前往就醫，自無可能於短短六日即主訴受傷期間
    有所差異，且告訴人對於案發情節自始至終均詳為描述，自屬記憶深刻，不可能
    對於受傷期間出現截然不同說詞，應以其於原審及本院審理時陳稱，並未告知醫
    師受傷時間，為可採信，又被告與告訴人於本院審理時均稱，除八十八年九月二
    日上午十一時許外，並無發生爭吵打架事，則被告犯罪時間應以此時為正確。是
    上開醫院診所函覆之主訴受傷時間有上開瑕疵之處，顯係事後推測，不能據以認
    定告訴人所訴非實，而為被告有利之認定。
  (四)綜上，被告所辯，為卸責之詞，不足採信，本件事證已明確，被告犯行，堪以認
    定。
二、核被告所為，係犯刑法第二百七十七條第一項之傷害罪。原審為科刑之判決，固
    非無見，惟原判決事實欄，引用起訴書記載之事實，惟原判決未附該起訴書，自
    無從在原判決事實欄顯示出所認定之犯罪事實，尚有未洽，又被告對於犯罪時間
    ，既有爭執，而原判決對此未於理由欄，說明其認定之憑據，亦有不妥。被告上
    訴意旨，否認犯罪，指摘原判決不當，雖無理由，但原判決既有上述可議之處，
    仍應由本院將原判決撤銷改判，爰審酌本案肇起於告訴人懼怕被告罹患精神病之
    母親燒紙錢易引起火災，要求被告出面處理，被告以不關其事拒與處理，告訴人
    憤而先推被告一把後，被告始毆打告訴人一拳，並致其受傷，被告並非始作俑者
    ，亦非有意挑起雙方之爭吵，然仍因態度不佳，致引起本件互毆，考以其犯罪方
    法、手段、告訴人所受傷勢及犯後飾詞否認犯行等一切情狀，仍量處如主文第二
    項所示之刑，並諭知如易科罰金之折算標準。
三、據上論斷，應依刑事訴訟法第三百六十九條第一項前段、第三百六十四條、二百
    九十九條第一項前段，刑法第二百七十七條第一項、第四十一條，罰金罰鍰提高
    標準條例第一條前段、第二條，判決如主文。
本案經檢察官丙○○到庭執行職務。
中      華      民      國    八十九     年      十一     月     八     日
                                  臺灣高等法院臺中分院刑事第一庭
                                        審判長法  官  陳  紀  綱
                 法  官  蕭  錦  鍾
                                              法  官  陳  登  源
右正本證明與原本無異。
不得上訴。
                                              書記官  林  桂  鳳
中      華      民      國    八十九     年      十一     月     九     日
所犯法條：
刑法第二百七十七條第一項：
    傷害人之身體或健康者，處三年以下有期徒刑、拘役或一千元以下罰金。
                                                                        Ｉ


司法院資訊處製作；財團法人民間司法改革基金會備份。
